臺灣高等法院臺南分院刑事裁定
110年度毒抗字第877號
抗  告  人  蔡健城

上列抗告人因強制戒治案件，不服臺灣雲林地方法院中華民國11
0年11月3日110年度毒聲字第505號裁定，提起抗告，本院裁定如
下：
    主  文
抗告駁回。
    理  由
一、抗告意旨略以：毒品危害防制條例修正後，最高法院大法庭
    109年度台上大字第3826號裁定變更適用觀察勒戒處遇對象
    標準，且法務部與衛生福利部及專家學者已研議修正「有無
    繼續施用毒品傾向評估標準」就評分項目前科紀錄有所調整
    ，並於民國000年0月00日生效，抗告人因不服評估標準，提
    出抗告，請重視抗告人所敘述之理由等語。
二、觀察、勒戒後，檢察官或少年法院（地方法院少年法庭）依
    據勒戒處所之陳報，認受觀察、勒戒人無繼續施用毒品傾向
    者，應即釋放，並為不起訴之處分或不付審理之裁定；認受
    觀察、勒戒人有繼續施用毒品傾向者，檢察官應聲請法院裁
    定或由少年法院（地方法院少年法庭）裁定令入戒治處所強
    制戒治，其期間為6個月以上，至無繼續強制戒治之必要為
    止，但最長不得逾1年，毒品危害防制條例第20條第2項定有
    明文。勒戒處所應注意觀察受觀察、勒戒人在所情形，經醫
    師研判其有或無繼續施用毒品傾向後，至遲應於觀察、勒戒
    期滿之15日前，陳報該管檢察官或少年法院（庭），觀察勒
    戒處分執行條例第8條第1項亦定有明文。依據上開規定，受
    觀察、勒戒人有無繼續施用毒品之傾向，係由醫師研判。而
    關於有無繼續施用毒品傾向之評估標準，法務部已於110年3
    月26日以法矯字第11006001760號函修正頒布「有無繼續施
    用毒品傾向評估標準紀錄表」、「有無繼續施用毒品傾向評
    估標準評分說明手冊」，經查：　　
㈠、抗告人合於毒品危害防制條例第20條第1項、第3項所規定，3
    年後再犯應再予觀察、勒戒要件，有臺灣高等法院被告前案
    紀錄表可查，而109年1月15日修正公布、同年7月15日施行
    之毒品危害防制條例第20條第3項規定，犯第10條之罪於觀
    察、勒戒或強制戒治執行完畢釋放後，3年後再犯第10條之
    罪者，適用本條前2項之規定。上開所謂「3年後再犯」，只
    要本次再犯（不論修正施行前、後）距最近1次觀察、勒戒
    或強制戒治執行完畢釋放，已逾3年者，即該當之，不因其
    間有無犯第10條之罪經起訴、判刑或執行而受影響，為最高
    法院大法庭109年度台上大字第3826號裁定闡述明確，本件
    抗告人雖曾經執行觀察、勒戒及強制戒治，嗣並因施用毒品
    案件經判刑確定並執行完畢，然因上開強制戒治執行完畢日
    期距離本次再犯已達3年以上，自仍有毒品危害防制條例第2
    0條第1項、第3項規定之適用。　　
㈡、抗告人經法務部矯正署雲林看守所附設勒戒處所評估後，認
    為有繼續施用之傾向，此為抗告人之有無繼續施用毒品傾向
    證明書及評估標準紀錄表所載明，上開評估方式乃依據法務
    部於110年3月26日以法矯字第11006001760號函所修正頒布
    之「有無繼續施用毒品傾向評估標準紀錄表」、「有無繼續
    施用毒品傾向評估標準評分說明手冊」，其內容略以：前科
    紀錄行為共計28分（分別為毒品犯罪相關司法紀錄：上限10
    分；首次毒品犯罪年齡20歲以下：10分；其他犯罪相關紀錄
    ：6分；持續於所內抽煙：2分），臨床評估共計38分（分別
    為多重毒品濫用：海洛因及安非他命，10分；合法物質濫用
    ：4分；注射使用：10分；使用年數超過1年：10分；臨床綜
    合評估4分），社會穩定度為5分（入所後無家人探視、出所
    後未與家人同住），以上合計為71分，應評估為有繼續施用
    毒品之傾向，核其上開內容，並無違反卷內證據資料之處。
㈢、是以，本件已適用110年3月26日修正頒布之「有無繼續施用
    毒品傾向評估標準紀錄表」、「有無繼續施用毒品傾向評估
    標準評分說明手冊」進行評估，原裁定參酌評估意見後，依
    毒品危害防制條例第20條第2項後段、第3項規定，裁定令抗
    告人入戒治處所強制戒治，期間為6個月以上，至無繼續強
    制戒治之必要為止，最長不得逾1年，核無違誤，亦與最高
    法院大法庭109年度台上大字第3826號裁定意旨無違，抗告
    人提起抗告，並無理由。
三、綜上，原裁定核無違誤之處，抗告人之抗告為無理由，應予
    駁回。
四、應適用之法律：刑事訴訟法第412條。　　　　　　　　
中　　華　　民　　國　　110 　年　　11　　月　　17　　日
                  刑事第一庭    審判長法  官  楊清安
                                      法　官  陳顯榮
                                      法  官  蕭于哲
以上正本證明與原本無異。
不得再抗告。
                                      書記官　徐振玉
中　　華　　民　　國　　110 　年　　11　　月　　17　　日